【裁判字號】    98,裁,2087
【裁判日期】    980827
【裁判案由】    商標評定
【裁判全文】
最  高  行  政  法  院  裁  定
                                      98年度裁字第2087號
上  訴  人  大道國際股份有限公司
兼 代表 人  甲○○
                          共同送達代收人  乙○○
                          北市○○○路○段121號5樓之21
被 上訴 人  經濟部智慧財產局
代  表  人  丙○○
參  加  人  美商‧美國聯合蒸餾酒製造公司
代  表  人  丁○○○○○○○○○○○○
訴訟代理人  桂齊恆  律師
上列當事人間商標評定事件，上訴人對於中華民國96年12月28日
臺北高等行政法院96年度訴字第1047號判決，提起上訴，本院裁
定如下：
    主  文
上訴駁回。
上訴審訴訟費用由上訴人負擔。
    理  由
一、按對於高等行政法院判決之上訴，非以其違背法令為理由，
    不得為之，行政訴訟法第242條定有明文。依同法第243條第
    1項規定，判決不適用法規或適用不當者，為違背法令；而
    判決有同條第2項所列各款情形之一者，為當然違背法令。
    是當事人對於高等行政法院判決上訴，如依行政訴訟法第24
    3條第1項規定，以高等行政法院判決有不適用法規或適用不
    當為理由時，其上訴狀或理由書應有具體之指摘，並揭示該
    法規之條項或其內容；若係成文法以外之法則，應揭示該法
    則之旨趣；倘為司法院解釋或本院之判例，則應揭示該判解
    之字號或其內容。如以行政訴訟法第243條第2項所列各款情
    形為理由時，其上訴狀或理由書，應揭示合於該條項各款之
    事實。上訴狀或理由書如未依此項方法表明，或其所表明者
    與上開法條規定不合時，即難認為已對高等行政法院判決之
    違背法令有具體之指摘，其上訴自難認為合法。
二、參加人於民國89年6月8日以「AUDP及圖」商標，指定使用於
    當時商標法施行細則第49條所定商品及服務分類表第33類之
    「酒（啤酒除外）」商品，向被上訴人申請註冊，經被上訴
    人審查，核准列為註冊第972813號商標（下稱系爭商標，見
    原判決附圖(一)）。嗣上訴人等以系爭商標有違註冊時商標法
    第37條第7款、第14款及現行商標法第23條第1項第12款、第
    14款之規定，並檢具如原判決附圖(二)所示商標（下稱據以評
    定商標），對之申請評定。案經被上訴人審查，以95年7月6
    日中台評字第930360號商標評定書為「申請不成立」之處分
    （下稱原處分）。上訴人不服，循序提起本件行政訴訟，經
    原審判決駁回。
三、本件上訴人對於高等行政法院判決上訴，主張：參加人僅提
    出西元2001年2月12日在美國德拉瓦州之法人設立登記證明
    ，並未提出在明尼蘇達州另有合法法人設立登記之證明。足
    證參加人於89年6月8日於我國申請註冊系爭商標時，顯尚未
    取得外國合法法人適格地位，系爭商標註冊自始即屬無效。
    故就程序上言，參加人於申請系爭商標註冊時，顯不具外國
    法人適格人格地位。依先程序後實體之原則，對於本件評定
    ，原判決應就程序上將訴願決定及原處分均撤銷，並命被上
    訴人就參加人申請時當事人不適格部分先處理，而為本件申
    請評定案為不受理處分，以符程序正義，並無就實體上審酌
    之必要。惟原判決捨上揭事實不採，亦未說明不採之理由，
    顯有認定事實錯誤及違反經驗法則之違法。退萬步言，就實
    體上，參加人所提之事證多為私文書，且前後相互矛盾不實
    ，並均在上訴人於81年即先行使用據以評定商標於進口之商
    品之後，自不具證據力。原判決採認參加人所提事證，實有
    認定事證錯誤之違法。是系爭商標顯有違反註冊時商標法第
    37條第7款、第14款之規定，及現行商標法第23條第1項第12
    款、第14款之規定，訴願決定及原處分均顯有違法之處，而
    原判決亦顯有違背法令之處，應予廢棄等語。
四、惟原判決以：(一)依上訴人等所提相關證據資料可認上訴人大
    道國際股份有限公司（下稱大道公司）早於82年11月間即已
    進口據以評定商標商品至國內銷售，然觀諸參加人所提出經
    公證認證之美國St.Louis印刷公司出具之證明書、USDP公司
    與上訴人大道公司簽訂之經銷合約、大道公司股東簽立之保
    證書等相關證據資料內容，可知美國St.Louis印刷公司於西
    元1993年10月即已接受USDP公司之委託印製前揭據以評定之
    商標圖樣（「Superior Rose labels」），並於印製完成後
    即使用於USDP公司之產品上；而USDP公司曾於西元1995年1
    月出具函文確認大道公司為該公司「Superior Rose Wine」
    商品在國內之代理經銷商，大道公司股東（包括上訴人甲○
    ○）並簽署保證函就大道公司所負貨款債務等對USDP公司負
    連帶保證責任，且於保證函中表示了解並同意USDP公司就其
    產品仍保有所有的商標、商譽及相關之權利；另雙方在同月
    正式簽訂之代理銷售合約中亦申明大道公司為行銷、廣告或
    促銷其代理經銷之商品，固可使用與其經銷之USDP公司商品
    有關之商標，惟USDP公司仍保有其完全且專屬商標權。由此
    可知，上訴人大道公司應為USDP公司SUPERIOR ROSE WINE商
    品之代理經銷商，其係因代理進口USDP公司之商品，而經US
    DP公司授權得於行銷廣告時，使用該等商品上之商標等，惟
    相關之商標權利（包括據以評定商標）仍歸屬於USDP公司所
    有，是上訴人等並非商標權利人。(二)上訴人引據者僅為若干
    報導資料及雜誌封面等，其數量尚不足以證明商標已達著名
    之程度，而由報導內容及商品標籤，亦可知上訴人甲○○僅
    為商品進口商之經理人，不可能使用商標，相關消費者對之
    若有認知，僅限於其職務而已；而大道公司則從事酒類商品
    之進口及銷售，相關消費者對該公司所銷售之商品若有所認
    識，亦僅知悉其為「特級玫瑰紅酒」之進口商，是上訴人二
    人並未從事商品之製造及商標之使用，其充其量僅為商品之
    經銷商或代理商，並不得以商標使用人自居，就其所銷售商
    品上之商標排除他人之使用。(三)依參加人檢附St.Louis印刷
    公司所出具經公證及認證之證明書，可知該印刷公司第一次
    印刷特級玫瑰標籤係在西元1993年10月，由USDP公司所訂購
    並付款。該證明書並附有兩張特級玫瑰紅標籤版本乃由USDP
    公司及ADM公司所指示而印製，故USDP公司早在西元1993年
    10月即負擔所有印刷費用，委託該印刷公司印製據以評定標
    籤，並在據以評定標籤印刷完成後，立即將之使用於酒瓶上
    。又依參加人檢附OPPENHEIMER律師事務所Jeffrey J.Bousl
    og先生所出具之證明書，亦可知系爭商標不同時期之使用人
    及權利人，亦即USDP公司於西元1993年即委由印刷廠印製據
    以評定商標圖案之標籤，為系爭商標最早之使用人；西元19
    96年9月，ADM公司與USDP公司簽訂合約，USDP公司將其包含
    系爭商標在內之商標、企業名稱及商品標識等，授予ADM公
    司專屬權，且ADM公司可再轉讓該等權利予參加人之代表人
    MANGINE所擁有之相關企業；西元1996年參加人之代表人MAN
    GINE與ADM公司設立AUDC（亦以AUDP之名營業，即參加人）
    ，爾後，ADM公司再將商標、營業標識等授權予AUDC（亦以
    AUDP之名營業），而AUDP（即參加人）即在臺申請系爭商標
    之註冊；是參加人為系爭商標之先使用人，其經合法授權及
    受讓，而取得系爭商標申請註冊之權利。(四)再者，依參加人
    提供由美國財政部菸酒武器管理局所出具許可號碼分別為MN
    -1-431及MN-P-2843之文件，足證參加人公司名稱為AUDC，
    亦以AUDP之名營業，自西元1997年4月24日即取得在美國進
    出口酒品及銷售酒品之許可，除在西元2003年12月11日曾變
    更所在址外，迄今有效存在，且各該文件均已經公證及我國
    駐芝加哥臺北經濟文化辦事處之認證。是參加人於系爭商標
    註冊時為合法登記之外國法人，堪予認定。上訴人雖亦提出
    美國明尼蘇達州州政府之證明書，稱參加人自西元2005年2
    月2日起即已不再合法存在，惟此屬系爭商標註冊後得否因
    參加人未使用而依法申請廢止其註冊之問題，尚非屬得申請
    評定撤銷其註冊之事由。認被上訴人以系爭商標之註冊並無
    違反修正前商標法第37條第7款、第14款及現行商標法第23
    條第1項第12款、第14款之規定所為本件申請不成立之處分
    ，訴願決定予以維持，均無不合，以及上訴人之主張何以不
    足採等情，業於理由中詳予論述。上訴意旨，雖以該判決違
    背法令為由，惟核其上訴理由，係就原審取捨證據、認定事
    實之職權行使，指摘其為不當，並就原審已論斷者，泛言未
    論斷，或就原審所為論斷，泛言其論斷矛盾，而非具體表明
    合於不適用法規、適用法規不當、或行政訴訟法第243條第2
    項所列各款之情形，難認對該判決之如何違背法令已有具體
    之指摘。依首開規定及說明，應認其上訴為不合法。
五、據上論結，本件上訴為不合法。依行政訴訟法第249條第1項
    前段、第104條，民事訴訟法第95條、第78條、第85條第1項
    前段，裁定如主文。
中    華    民    國    98    年    8     月    27    日
                    最高行政法院第四庭
                        審判長法官  劉  鑫  楨
                              法官  吳  東  都
                              法官  黃  淑  玲
                              法官  劉  介  中
                              法官  曹  瑞  卿
以  上  正  本  證  明  與  原  本  無  異
中    華    民    國    98    年    8     月    27    日
                              書記官  王  史  民


司法院資訊處製作；財團法人民間司法改革基金會備份。
